---
title: "Projeto Exemplar de Prof. Jim"
author: "James Hunter, Ph.D."
date: "5/30/2020"
output: pdf_document
---

```{r setup, include=FALSE}
knitr::opts_chunk$set(echo = TRUE)
options(scipen = 9)
```

Este projeto é um pequeno exemplo de um projeto de aula, seja projeto individual ou projeto em grupo. Vai ter todos os elementos de um projeto para a matéria. Só vai faltar a profundidade de explicação em texto que estou esperando dos alunos. Pode copiar a estrutura do arquivo e dos blocos e até do código se for útil para seu projeto.

Este projeto de exemplo vai usar os dados do pacote `gapminder`. O propósito do estudo é ver se a expectativa de vida fica maior em países mais ricos que em países mais pobres. Ou seja, se expectativa de vida (`lifeExp`) cresce com PIB per capita (`gdpPercap`). Eu vou focar em dois anos, 1972 e 1992, e comparar os dados e os resultados da regressão linear para esses anos para ver se tiver diferençãs interessantes.

**VSS**: Quem quer usar Gapminder, utilize o site: https://www.gapminder.org/data/ para fazer o download de variáveis que lhe interessem. O pacote tem muito poucas variáveis.

# Carregar Pacotes

```{r carreg_pacotes, message = FALSE, warning = FALSE}
library(tidyverse)
library(gapminder)
library(summarytools)
library(caret)
library(ggsci)
```

Esses são os pacotes de R necessário para analisar os dados de Gapminder. Vocês podem descrever porque estão usando os pacotes que usam.

# Carregar Dados

Limitar os dados para anos 1972 e 1992

```{r dados, echo = TRUE, eval = TRUE}
gm <- gapminder %>% 
  filter(year %in% c(1972, 1992))
```

Pode explicar aqui de onde vieram os dados e o que eles significam. Quais são as unidades para cada variável?

# Limpeza dos Dados

`year` é realmente um fator, não está usado numericamente. 

```{r eda_1, warning = FALSE}
# informação básica

glimpse(gm)

gm %>% 
  select(-1) %>% 
  dfSummary(graph.col = FALSE, na.col = FALSE)

# Limpar nomes de variáveis - life_exp

gm <- janitor::clean_names(gm)

# Mude year to factor
gm <- gm %>% 
  mutate(year = factor(year))
```

# Análise Exploratório dos Dados

```{r eda}
descr(gm, stats = c("mean", "sd", "min", "med", "max", "IQR", "CV"))

# agrupado por ano
gm %>% 
  group_by(year) %>% 
  descr(stats = c("mean", "sd", "min", "med", "max", "IQR", "CV")) 

# média e sd por país

gm %>% 
  group_by(country) %>% 
  summarise(mean_pop = mean(pop),
            sd_pop = sd(pop),
            mean_gdp = mean(gdp_percap),
            sd_gdp = sd(gdp_percap),
            mean_life = mean(life_exp),
            sd_life = sd(life_exp)) %>% 
  ungroup() %>% 
  knitr::kable()

```

O que quer dizer todos esses dados nestes resumos?

# Visualizações

## Boxplots dos variáveis `pop`, `life_exp` e `gdp_percap`

```{r vis_box}

box_pop <- ggplot(gm, mapping = aes(x = year, y = pop)) + 
  geom_boxplot() + 
  geom_jitter() +
  scale_y_log10() +
  ggtitle("População por país por 1972 e 1992")

box_gdp <- ggplot(gm, mapping = aes(x = year, y = gdp_percap)) + 
  geom_boxplot() + 
  geom_jitter() +
  scale_y_log10() +
  ggtitle("PIB por capita por país por 1972 e 1992")

box_life <- ggplot(gm, mapping = aes(x = year, y = life_exp)) + 
  geom_boxplot() + 
  geom_jitter() +
  scale_y_log10() +
  ggtitle("Expectativa de vida por país por 1972 e 1992")

box_pop
box_gdp
box_life

```

## Gráfico de `life_exp` x `gdp_percap`

```{r gdp_graf}

ggplot(gm, mapping = aes(x = gdp_percap, y = life_exp, colour = year)) +
  geom_point() +
  ggtitle("PIB por capital x Expectativa de Vida") + 
  scale_x_log10() + 
  scale_color_aaas()
```

O que diz este gráfico? As cores vêm de do pacote `ggsci` e uma paleta que uso frequentemente (`scale_color_aaas()`).

Vocês repararam que a escala de eixo x é logarítmico. O que está significa? Eu fiz isso para espalhar mais os pontos. A escala original de `gdp_percap` fez os pontos ficar só no lado esquerdo do gráfico e sugeriu que esta variável não é muito linear. Mais, tem um ponto no extremo (Kuwait de 1972). Este ponto está distorcendo a distribuição de `gdp_percap`. Para este análise, vou tirar Kuwait de análise para refletir melhor a distribuição geral. 

```{r gdp_grafa, echo = FALSE}

ggplot(gm, mapping = aes(x = gdp_percap, y = life_exp, colour = year)) +
  geom_point() +
  ggtitle("PIB por capital x Expectativa de Vida") + 
  scale_color_aaas()
```

# Limpeza Final - Tirar Kuwait da Análise

Vou mostrar os cálculos mas vocês precisam mostrar aqui o porque disso. Porque vocês fizeram ajustes finais.

```{r ajuste_Kuwait}

gm_mod <- gm %>% 
  filter(country != "Kuwait")

descr(gm_mod, stats = c("mean", "sd", "min", "med", "max", "IQR", "CV"))

# agrupado por ano
gm_mod %>% 
  group_by(year) %>% 
  descr(stats = c("mean", "sd", "min", "med", "max", "IQR", "CV"))

ggplot(gm_mod, mapping = aes(x = gdp_percap, y = life_exp, colour = year)) +
  geom_point() +
  ggtitle("PIB por capital x Expectativa de Vida") + 
  scale_color_aaas()
```

# Análise de `life_exp` x `gdp_percap`

O seguinte vai ser uma regressão linear simples entre as duas variáveis de interesse. Deve ser seguido por uma análise do que ela significa. Vou continuar com a transformação logarítmica por causa da tendência quadrática clara na variável `gdp_percap`.

```{r analise}
fit_basic <- lm(life_exp ~ gdp_percap, data = gm_mod)
summary(fit_basic)

fit_log <- lm(life_exp ~ log10(gdp_percap), data = gm_mod)
summary(fit_log)
```

## Gráfico do Modelo

```{r graf_mod}
ggplot(gm_mod, mapping = aes(x = log10(gdp_percap), y = life_exp, colour = year)) +
  geom_point() +
  ggtitle("PIB por capital x Expectativa de Vida") + 
  scale_color_aaas() + 
  stat_smooth(method = "lm", color = "black", se = FALSE)
```

Reparem que o $R^2$ aumenta bastante quando a transformação está aplicada. Só vou testar o modelo `fit_log` porque este é o modelo que acho melhor. Também, precisa anotar o que é o resultado do teste-F do modelo e a teste da inclinação da linha (se a inclinação não é igual a 0)

## Validação do Modelo

Aqui deve aplicar pelo menos duas técnicas (gráficos) de validação: a plotagem dos resíduos contra os valores previstos para expectativa de vida pelo modelo

### Gráfico dos Resíduos

```{r grresid, echo = FALSE, fig.height = 2.4, fig.width = 5}
mods <- broom::augment(fit_log) 
residgr <- ggplot(data = mods, mapping = aes(x = .fitted, y = .resid))
residgr <- residgr + geom_point(shape = 20)
residgr <- residgr + geom_hline(yintercept = 0, color = "midnightblue")
residgr <- residgr + labs(x = "Valores Previstos pelo Modelo", 
                          y = "Resíduos")
residgr

```

### Gráfico Q-Q 

```{r qqfit, echo = TRUE, fig.height = 2.6, fig.width = 5}
grqq <- ggplot(data = fit_log, aes(sample = .resid))
grqq <- grqq + stat_qq()
grqq <- grqq + stat_qq_line(color = "darkred")
grqq <- grqq + labs(x = "Quantiles Teóricos", 
                    y = "Quantiles da Amostra")
grqq
```

Aqui, os valores dos resíduos divergem da linha que indica normalidade dos resíduos, especialmente no lado esquerda. Este indica *skewness*, ou seja mais valores neste lado da distribuição. O resultado disso é que a curva dos resíduos não é muito normal nas extremidades. O que está poder querer dizer? É para você decider e relatar se esse acontece com sua análise no seu relatório.